臺灣高等法院刑事判決
110年度上訴字第885號
上  訴  人  
即  被  告  李明龍
指定辯護人  本院公設辯護人李廣澤

上列上訴人因違反毒品危害防制條例案件，不服臺灣新北地方法
院109年度訴字第921號，中華民國109年12月31日第一審判決（
起訴案號：臺灣新北地方檢察署109年度偵字第6579號），提起
上訴，本院判決如下：
    主  文
上訴駁回。
    事  實
一、李明龍與廖秀婷原係男女朋友（後已結婚），李明龍與李承
    翰則為父子（廖秀婷、李承翰部分業經原審判決確定），3
    人均明知甲氧基甲基安非他命、4-甲基甲基卡西酮分別係毒
    品危害防制條例第2 條第2 項第2 款、第3 款所列管之第二
    級、第三級毒品，非經許可不得販賣，竟共同意圖營利，基
    於販賣第二級、第三級毒品之犯意聯絡，其互相以如附表編
    號2至4所示之手機作為聯絡販毒之工具，並於民國109年3月
    3日前某時，由李明龍以其所有如附表編號4所示之手機，透
    過該手機之通訊軟體WeChat (下稱微信），以暱稱「甜甜」
    ，公然傳送「新北地區各種品牌大小尺寸品質極佳（貼圖）
    數量有限（貼圖）有意者！歡迎加好友（貼圖）詢問＄」等
    暗示販賣內含第二級、第三級毒品成分之毒品咖啡包訊息與
    不特定人，適有新北市政府警察局新莊分局警員執行網路巡
    邏勤務，於同日19時42分許，發現上開訊息，並佯裝買家表
    示欲購買毒品咖啡包5包，李明龍告以價格共新臺幣（下同
    ）2,250元，兩人達成合意後，先由廖秀婷前往新北市○○區○
    ○街000 號前，向喬裝警員收取現金2,250元，待廖秀婷收取
    完畢後，並帶喬裝警員前往新北市○○區○○街000 巷0 號前，
    再由李承翰陪同李明龍進行交易，李承翰便從車號000-0000
    號普通重型機車前置物籃內，拿出以香菸盒包裝內有如附表
    編號1所示之毒品咖啡包5 包交付喬裝警員時，經警員當場
    逮捕而未遂，並扣得如附表編號1所示之毒品咖啡包5包及如
    附表編號2至4所示之手機3支。
二、案經新北市政府警察局新莊分局報告臺灣新北地方檢察署檢
    察官偵查起訴。
    理  由
壹、證據能力：
一、按被告以外之人於審判外之陳述，雖不符合刑事訴訟法第15
    9 條之1 至第159 條之4 之規定，而經當事人於審判程序同
    意作為證據，法院審酌該言詞陳述或書面陳述作成時之情況
    ，認為適當者，亦得為證據，刑事訴訟法第159 條之5 第1
    項定有明文。查本判決以下援引之被告以外之人於審判外之
    言詞或書面陳述，雖屬傳聞證據，惟檢察官、上訴人即被告
    李明龍及辯護人於本院審理時均表示同意作為證據方法而不
    予爭執，本院審酌上開證據資料製作時之情況，尚無違法不
    當及證明力明顯過低之瑕疵，與本案待證事實復具有相當關
    連性，以之作為證據應屬適當，依上開規定，認前揭證據資
    料均得為證據。　
二、至本件認定事實所引用之非供述證據，並無證據證明係公務
    員違背法定程式所取得，亦無刑事訴訟法第159條之4顯有不
    可信之情況與不得作為證據之情形，且經本院於審判期日依
    法進行證據之調查、辯論，亦應有證據能力。
貳、實體部分：
一、認定犯罪事實所憑之證據及理由：　　
㈠、上揭犯罪事實，業據被告於本院準備程序及審理時坦承不諱
    （見本院卷第82、110頁），並據被告及原審同案被告廖秀
    婷、李承翰於偵查及原審供承在卷（見109年度偵字第6579
    號卷【下稱偵卷】第262、281、287頁、原審訴字卷第95-96
     頁、第148-150 頁）。復有警員謝易達出具之109 年03月0
    3日職務報告（見偵卷第69-70 頁）、Wechat對話譯文一覽
    表（見偵卷第97-99 頁）、手機Wechat對話紀錄翻拍照片15
    張（見偵卷第101-108 頁）、電磁紀錄勘察採證同意書3張
    （見偵卷第77、83、85頁）及車輛詳細資料報表（見偵卷第
    95頁）在卷可佐。且經警查扣如附表編號1所示之毒品咖啡
    包5 包，經檢驗分別含第二級、第三級毒品成分（詳見附表
    編號1 所示內容）乙節，有臺北榮民總醫院109 年5 月12日
    北榮毒鑑字第C0000000號毒品成分鑑定書㈠、㈡所載之鑑定結
    果（見偵卷第315-317 頁）、新北市政府警察局新莊分局搜
    索扣押筆錄暨扣押物品目錄表（見偵卷第55-59 頁）及現場
    查獲照片暨扣案物品照片（見偵卷第108-119 頁）附卷可稽
    。足認被告自白與事實相符，應堪採信。
㈡、按販賣毒品係違法行為，非可公然為之，且有其獨特之販售
    通路及管道，復無公定價格，容易增減分裝之份量，而每次
    買賣之價量，可能隨時依雙方關係深淺、資力、需求量及對
    行情之認知、來源是否充裕、查緝鬆嚴、購買者被查獲時供
    述購買對象之可能風險評估等，而異其標準，非可一概而論
    。關於被告上開交易毒品之犯行，固無從逕憑卷證資料而推
    認其所得獲致之具體利潤金額為何；然查，近年來政府為杜
    絕毒品之氾濫，對於查緝施用及販賣毒品之工作，無不嚴加
    執行，販賣毒品罪又係重罪，設若無利可圖，衡情一般持有
    毒品之人當無輕易將所持有之毒品轉售他人而甘冒於再次向
    他人購買時，被查獲移送法辦並受長期自由刑或生命刑剝奪
    危險之理，且不論係以何包裝之毒品，均可任意分裝或增減
    其份量，而每次買賣之價量，亦隨前開因素而為機動地調整
    ，因之販賣之利得，除經坦承犯行，或帳冊價量均臻明確外
    ，委難察得實情。職是之故，縱未確切查得販賣所得賺取之
    實際差價，但除別有事證，足認係按同一價格轉讓，確未牟
    利外，尚難執此即認非法販賣之事證有所不足，致知過坦承
    者難辭重典，飾詞否認者反得逞僥倖，而失情理之平（最高
    法院93年度台上字第1651號、87年度台上字第3164號刑事判
    決意旨參照）。查警員謝易達係被告透過網路偶然結識之買
    家，雙方並無任何情誼關係，苟非確有利益可圖，被告當無
    甘冒重罪風險，無償鋌而走險之理。況原審同案被告李承翰
    於審理中供稱：「賣一包我們全部總獲利250元。成本一包
    是200元，總成本是1,000元，扣成本，一包可以賺250元。
    」等語（見原審訴字卷第146頁）。足認被告販賣毒品咖啡
    包之行為，主觀上確有從中賺取差價以牟利之營利意圖。
㈢、綜上事證明確，被告之犯行堪予認定，應依法論科。
二、論罪：
㈠、按行為後法律有變更者，適用行為時之法律；但行為後之法
    律有利於行為人者，適用最有利於行為人之法律，刑法第2
    條第1項定有明文。被告為本案犯行後，毒品危害防制條例
    於109年1月15日修正公布，並於同年7月15日開始施行，與
    本案相關部分，說明如下：
  ⒈修正前毒品危害防制條例第4條第2項規定：「製造、運輸、
    販賣第二級毒品者，處無期徒刑或七年以上有期徒刑，得併
    科新臺幣一千萬元以下罰金」，修正後規定為：「製造、運
    輸、販賣第二級毒品者，處無期徒刑或十年以上有期徒刑，
    得併科新臺幣一千五百萬元以下罰金」。新法提高有期徒刑
    及罰金法定刑上限，本案經新舊法比較結果，應以被告行為
    時之法律即修正前之毒品危害防制條例第4條第2項對被告較
    為有利。
　⒉修正前毒品危害防制條例第4條第3項規定：「製造、運輸、
    販賣第三級毒品者，處七年以上有期徒刑，得併科新臺幣七
    百萬元以下罰金。」；修正後毒品危害防制條例第4條第3項
    則規定：「製造、運輸、販賣第三級毒品者，處七年以上有
    期徒刑，得併科新臺幣一千萬元以下罰金。」，修正後毒品
    危害防制條例第4條第3項之法定構成要件雖未變更，然其罰
    金刑之法定刑度已較修正前提高，經比較新舊法之結果，應
    以被告行為時之法律即修正前之毒品危害防制條例第4條第3
    項對被告較為有利。
　⒊另毒品危害防制條例雖修正增定第9條第3項，規定「犯前五
    條之罪而混合二種以上之毒品者，適用其中最高級別毒品之
    法定刑，並加重其刑至2分之1。」，然本項係屬另一獨立之
    犯罪型態，依刑法第1條所定之「罪刑法定原則」及「法律
    不溯及既往原則」，本案被告販賣混合摻有前開第二級、第
    三級毒品成分咖啡包之犯行，自不適用其行為後增訂之毒品
    危害防制條例第9條第3項規定論處。
  ⒋毒品危害防制條例第17條第2項自白減刑規定部分：
　　修正前毒品危害防制條例第17條第2項規定「犯第4條至第8
    條之罪於偵查及審判中均自白者，減輕其刑」，修正後則規
    定「犯第4條至第8條之罪於偵查及歷次審判中均自白者，減
    輕其刑」，經比較新舊法結果，修正後毒品危害防制條例第
    17條第2項規定犯販賣第二級毒品罪者，須於偵查及「歷次
    」審判中均自白，方得依該條規定減輕其刑，相較於修正前
    除偵查中自白外，僅須於審判中曾經自白即可減刑之規定而
    言，自以修正前毒品危害防制條例第17條第2項之規定對被
    告較為有利。　　　　
　⒌本件經綜合比較後，依刑法第2條第1項前段規定，即應適用
    被告行為時即修正前毒品危害防制條例規定。
㈡、次按甲氧基甲基安非他命、4-甲基甲基卡西酮分別係毒品危
    害防制條例第2 條第2 項第2 款、第3 款所列管之第二級、
    第三級毒品。又刑事偵查技術上所謂之「釣魚偵查」，係指
    對於原已犯罪或具有犯罪故意之人，以設計引誘之方式，使
    其暴露犯罪事證，而加以逮捕或偵辦而言，此純屬偵查犯罪
    技巧之範疇，並未違反憲法對於基本人權之保障，且於公共
    利益之維護有其必要性存在，故依「釣魚」方式所蒐集之證
    據資料，原則上非無證據能力；又於此情形，因毒品購買者
    為辦案佯稱購買，而將販賣者誘出以求人贓俱獲，因其無實
    際買受之真意，且在警察監視之下伺機逮捕，事實上亦不能
    真正完成買賣，則該次行為，僅能論以販賣未遂（最高法院
    100 年度台上字第4498號判決意旨參照）。查被告與喬裝買
    家之員警議定交易如附表編號1所示之毒品咖啡包5 包，已
    著手於販賣第二級、第三級毒品犯行，惟因交易對象為喬裝
    買家之員警，該員警實無購買毒品真意，事實上不能真正完
    成買賣毒品行為，故應論以販賣未遂罪。是核被告所為，係
    犯修正前毒品危害防制條例第4條第6項、第2項之販賣第二
    級毒品未遂罪及修正前同條第6項、第3項之販賣第三級毒品
    未遂罪。被告因販賣而持有第二級毒品之低度行為，應為販
    賣之高度行為所吸收，不另論罪。被告以一行為同時觸犯販
    賣第二級毒品未遂罪、販賣第三級毒品未遂罪，為想像競合
    犯，應依刑法第55條規定，從一重之販賣第二級毒品未遂罪
    處斷。
㈢、被告與原審同案被告廖秀婷、李承翰間，有犯意聯絡及行為
    分擔，為共同正犯。
㈣、刑之加重事由：
　　查被告前因違反藥事法案件，經原審法院院以105 年度簡字
    第5699號判決判處有期徒刑3月確定，於106年11月17日易服
    社會勞動執行完畢，有上開判決及本院被告前案紀錄表附卷
    可憑，其於有期徒刑執行完畢後，5 以內故意再犯本案有期
    徒刑之罪，為累犯。參酌司法院大法官釋字第775 號解釋意
    旨，並審酌被告於前揭轉讓偽藥愷他命予廖秀婷案件執行完
    畢後，又再犯本件與廖秀婷共同販賣第二、三級毒品未遂罪
    之案件，其前後2案所接觸之毒品種類均包括第三級毒品，
    且前案係其轉讓愷他命予廖秀婷，後案則係與廖秀婷共同販
    賣上開毒品，顯見被告漠視法紀，對刑罰之反應力薄弱，故
    認被告所犯本件販賣第二級毒品未遂罪，依刑法第47條第1 
    項規定加重其法定最低本刑，符合罪刑相當原則及比例原則
    ，應依法加重其刑（販賣第二級毒品罪之法定刑為無期徒刑
    部分，依法不得加重）。
㈤、刑之減輕事由：
　⒈被告已著手於販賣第二級毒品行為之實行而不遂，為未遂犯
    ，依刑法第25條第2項規定，按既遂犯之刑減輕之。
  ⒉被告就販賣本案毒品未遂犯行，於偵查、原審及本院均自白
    犯罪，已如前述，應依修正前毒品危害防制條例第17條第2
    項規定減輕其刑，並與上開累犯加重其刑及未遂犯減輕其刑
    之刑之加重、減輕事由間，依法先加重後遞減之。
　⒊不適用刑法第59條規定酌減其刑：　　　　　　　　　　　被告上訴意旨雖主張其非大盤、中盤商，遭查獲之毒品數量非豐，販賣對象為配合釣魚之假買家，形式與實質上未造成損害，且被告係因家中有懷孕配偶，迫於經濟壓力而為本案犯行，有顯可憫恕之處，請求依刑法第59條之規定酌減其刑云云。惟按犯罪之情狀顯可憫恕，認科以最低度刑仍嫌過重，得酌量減輕其刑，刑法第59條定有明文。該條所謂「犯罪之情狀顯可憫恕」，本係指審酌刑法第57條各款所列事項以及其他一切與犯罪有關之情狀之結果，認其犯罪足堪憫恕者而言，必須犯罪另有特殊之原因與環境等，因在客觀上顯然足以引起一般同情，認為縱予宣告法定最低度刑猶嫌過重者，始有其適用。此所謂法定最低度刑，固包括法定最低本刑；惟遇有其他法定減輕之事由者，則應係指適用其他法定減輕事由減輕後之最低度刑而言。倘被告別有其他法定減輕事由者，應先適用法定減輕事由減輕其刑後，猶認其犯罪之情狀顯可憫恕，即使科以該減輕後之最低度刑仍嫌過重者，始得適用刑法第59條規定酌量減輕其刑（最高法院107年度台上字第2452號判決意旨參照）。查被告所為本案犯行，業經依刑法第25條第2項及修正前毒品危害防制條例第17條第2項及之規定遞減輕其刑，且販賣第二、三級毒品係毒害社會，嚴重危害社會治安，為政府嚴予查禁之行為，是前開經遞減後之最低刑度較其販賣第二、三級毒品對社會風氣及治安之危害程度，已無情輕法重之情形。況被告前已有相類犯行經起訴，尚未判刑，有本院被告前案紀錄表及起訴書（見本院卷第57至60頁）在卷可佐，猶未能知所警惕，反省己過，而再犯本案，其所為亦非受到在外客觀環境之逼迫而不得不為本案犯行，在客觀上難認有何特殊原因或堅強事由，而足以引起一般同情而顯有可憫恕之情。至於被告犯罪動機、所生損害、犯後態度、家庭狀況等因素，僅可為法定刑內從輕科刑之標準，不得據為刑法第59條酌量減輕之理由。是上訴意旨請求依刑法第59條酌減其刑，於法尚有未合，並不可採。
三、駁回上訴之理由：
㈠、原審以被告罪證明確，適用修正前毒品危害防制條例第4條第
    2項、第3項、第6項、第17條第2項、毒品危案防制條例第18
    條第1項前段、第19條第1項，刑法第2條第1項前段、第11條
    、第28條、第55條、第47條第1項、第25條第2項、第38條第
    1項等規定，審酌被告明知政府嚴令查緝毒品，竟意圖販賣
    第二級、第三級毒品牟取利益，對於國民身心健康造成潛在
    傷害，惟被告於偵查及原審均坦承犯行，頗知悔悟，態度尚
    稱良好，兼衡被告販賣如附表編號1所示之毒品咖啡包僅5包
    ，數量非鉅、預估獲利僅2,250元（應為1,250元之誤），犯
    罪情狀尚屬輕微，暨被告自陳高中畢業之智識程度，家庭經
    濟狀況均勉持等情狀，量處有期徒刑1年11月。並就沒收部
    分說明：①扣案如附表編號1、⑴所示之毒品咖啡包3包，為查
    獲之第二級毒品，不問屬於被告與否，應依毒品危害防制條
    例第18條第1 項前段規定宣告沒收銷燬之；盛裝上開第二級
    毒品之包裝袋，均難以與袋內之毒品完全析離，應一併宣告
    沒收銷燬之。至檢驗取樣部分，因已用罄滅失，自無庸宣告
    沒收銷燬。②扣案如附表編號1 、⑵所示之毒品咖啡包2包，
    為查獲之第三級毒品，係被告持以販賣之物，屬本案查獲之
    違禁物，應依刑法第38條第1 項規定宣告沒收；盛裝上開第
    三級毒品之包裝袋，均難以與袋內之毒品完全析離，應一併
    宣告沒收之。至檢驗取樣部分，因已用罄滅失，自無庸再諭
    知沒收。③扣案如附表編號2至4所示之手機，分別係被告及
    原審同案被告李承翰、廖秀婷所有，供本案販賣毒品所用之
    物，業經渠3人供明在卷，均應依毒品危害防制條例第19條
    第1項之規定宣告沒收。經核原審認事用法，並無不合，量
    刑及沒收之宣告亦屬妥適。
㈡、被告雖上訴請求依刑法第59條規定減輕其刑，惟被告之犯行
    並無刑法第59條之適用已如上所述。是綜上說明，被告之上
    訴為無理由，應予駁回。　
據上論斷，應依刑事訴訟法第368條，判決如主文。
本案經檢察官謝祐盷提起公訴，檢察官曾鳳鈴到庭執行職務。

中　　華　　民　　國　　110 　年　　5 　　月　　11　　日
     　　　　　　 刑事第十六庭  審判長法　官  葉騰瑞
                                      法　官  古瑞君
                                      法　官  廖紋妤
以上正本證明與原本無異。
如不服本判決，應於收受送達後20日內向本院提出上訴書狀，其
未敘述上訴之理由者並得於提起上訴後20日內向本院補提理由書
（均須按他造當事人之人數附繕本）「切勿逕送上級法院」。
                                      書記官  江珮菱
中　　華　　民　　國　　110 　年　　5 　　月　　11　　日

附表：
編號 扣  案  物  名  稱         備  註 1 毒品咖啡包5 包（含外包裝袋5 只，其等淨重、取樣重量，驗餘淨重，詳如下表所示） 扣案之毒品咖啡包共5 包，分別有2 種外包裝袋，其內所含之檢體外觀及檢出所含毒品成分不同，詳如下表所示：  ⑴毒品咖啡包3 包（含外包裝袋3 只，淨重22.7463 公克，取樣0.2539公克，驗餘淨重22.4924 公克） ⒈臺北榮民總醫院109 年5月12日北榮毒鑑字第C0000000號毒品成分鑑定書㈠所載之鑑定結果（見偵卷第315 頁）： ①檢體編號：C0000000-0。 ②檢體外觀：超級瑪利歐銀河圖案包裝袋（內含鵝黃色粉末3 包）。 ③經檢出含第二級毒品甲氧基甲基安非他命( Methoxymethamphetamine、MMA）成分。 ⒉屬查獲之第二級毒品，應依毒品危害防制條例第18條第1 項前段規定宣告沒收銷燬之。  ⑵毒品咖啡包2 包（含外包裝袋2 只，淨重19.4841公克，取樣0.2561公克，驗餘淨重19.2280公克） ⒈臺北榮民總醫院109 年5月12日北榮毒鑑字第C0000000號毒品成分鑑定書㈡所載之鑑定結果（見偵卷第317 頁）： ①檢體編號：C0000000-0。 ②檢體外觀：過濾膜示意圖圖案OFF 字樣雙邊黑白條紋黑色包裝袋（內含梅紅色粉末2 包）。 ③經檢出含第三級毒品4-甲基甲基卡西酮( 4-methylmethcathinone 、Mephedrone、4-MMC)成分。 ⒉屬本案違禁物，應依刑法第38條第1 項宣告沒收。 2 HUAWEI Y9 廠牌手機1支（含門號0000000000號SIM 卡1 張，IMEI：000000000000000 ，翡冷翠色） 被告李承翰所有，供販賣第二級、第三級毒品所用之聯絡工具，應依毒品危害防制條例第19條第1 項之規定宣告沒收。 3 iPhone 7plus廠牌手機1 支（含門號0000000000號SIM 卡1張，IMEI：000000000000000 ，玫塊金色） 被告廖秀婷所有，供販賣第二級、第三級毒品所用之聯絡工具，應依毒品危害防制條例第19條第1 項之規定宣告沒收。 4 iPhone11廠牌手機1 支（含門號0000000000號SI M卡1 張；IMEI：000000000000000 ，黑色） 被告李明龍所有，供販賣第二級、第三級毒品所用之聯絡工具，應依毒品危害防制條例第19條第1 項之規定宣告沒收。 

附錄論罪科刑法條：
修正前毒品危害防制條例第4條
製造、運輸、販賣第一級毒品者，處死刑或無期徒刑；處無期徒
刑者，得併科新臺幣 2 千萬元以下罰金。
製造、運輸、販賣第二級毒品者，處無期徒刑或7 年以上有期徒
刑，得併科新臺幣 1 千萬元以下罰金。
製造、運輸、販賣第三級毒品者，處7 年以上有期徒刑，得併科
新臺幣 7 百萬元以下罰金。
製造、運輸、販賣第四級毒品者，處5 年以上12年以下有期徒刑
，得併科新臺幣 3 百萬元以下罰金。
製造、運輸、販賣專供製造或施用毒品之器具者，處1 年以上7
年以下有期徒刑，得併科新臺幣 1 百萬元以下罰金。
前五項之未遂犯罰之。